【裁判字號】    99,抗,286
【裁判日期】    990330
【裁判案由】    侵權行為損害賠償
【裁判全文】
臺灣高等法院民事裁定                   99年度抗字第286號
抗  告  人  乙○○
上列抗告人因與相對人甲○○侵權行為損害賠償事件，對於民國
99年1月13日臺灣士林地方法院所為裁定（98年度訴字第984號）
，提起抗告，本院裁定如下：
    主  文
抗告駁回。
抗告訴訟費用由抗告人負擔。
    理  由
一、抗告意旨略以：歷來實務見解均認為，對於非刑事被告但依
    民法須連帶賠償之人，亦得提起刑事附帶民事訴訟（下稱附
    民訴訟）。例如，受僱人犯業務過失致重傷罪，經提起公訴
    或自訴後，被害人即得依刑事訴訟法第487條第1項及民法第
    188條第1項前段規定，對於非刑事被告之僱用人提起附民訴
    訟。而刑事訴訟法第487條第1項僅以因犯罪而受損害，作為
    訴訟標的範圍限制。至於被告之範圍，則舉凡基於同一訴訟
    標的依民法負賠償責任之人，均得為附民訴訟之被告。原裁
    定援引3則判例之事實，均與本案無關，應無適用餘地，爰
    請求廢棄原裁定云云。
二、按因犯罪而受損害之人，於刑事訴訟程序得附帶提起民事訴
    訟，對於被告及依民法負賠償責任之人，請求回復其損害，
    刑事訴訟法第487條第1項定有明文。又該條項所定附民訴訟
    之對象，除刑事被告外，固及於依民法負損害賠償責任之人
    。惟所謂依民法負損害賠償責任之人，係指該刑事案件中依
    民法規定應負賠償責任之人而言。故附民訴訟之原告主張之
    共同加害人，必以在刑事訴訟程序經認定係共同侵權行為之
    人（民法第185條），或如依民法第187條第1項、第188條第
    1 項等規定應負連帶損害賠償責任之人，始得謂為依民法負
    賠償責任之人。倘非經刑事訴訟程序認定係依民法應負賠償
    責任之人，竟對之提起附民訴訟，要難謂為合法。蓋附民訴
    訟之判決，應以刑事訴訟判決所認定之事實為據（刑事訴訟
    第500條本文參照）。若刑事訴訟尚未起訴者，附民訴訟即
    無從附麗。
三、經查：
（一）抗告人因白東峰涉犯過失傷害等案件，對相對人提起附民
      訴訟，並主張：伊因白東峰無照酒醉駕車肇事，致受有傷
      害，而相對人係白東峰所駕肇事車輛（下稱系爭車輛）之
      車主，將系爭車輛借予經註銷而無駕駛執照之白東峰，自
      應就其將系爭車輛借予無駕駛執照之白東峰等行為，對白
      東峰因酒後駕駛系爭車輛致伊之損害，共同負連帶損害賠
      償責任等情，並提出附民訴訟狀、診斷證明書、交通事故
      初步分析研判表、統一發票、收據等件（分別見原法院附
      民卷第3頁至第51頁）附卷為憑。
（二）然查，臺灣士林地方法院刑事庭（下稱原法院刑事庭）於
      民國98年3月31日之刑事判決（下稱原刑事判決，該刑事
      案件下稱原刑事案件），固認定白東峰無駕駛執照且酒醉
      駕駛系爭車輛，致乘客座之抗告人受傷，依法應負過失傷
      害刑事責任，而判處白東峰有期徒刑5月等情，有原刑事
      判決（見原法院卷第7頁）附卷可稽。惟原刑事判決未認
      定相對人為共同侵權行為之加害人，亦未認定相對人為依
      民法第187條第1項、第188條第1項等規定應負連帶損害賠
      償責任之人，更未認定相對人將系爭車輛借予無駕駛執照
      之白東峰，而應共同負侵權行為責任等節。是揆諸上二之
      法條意旨及說明，就抗告人受有傷害部分，相對人顯非原
      刑事案件中依民法規定應負賠償責任之人，不得併對之提
      起附民訴訟，至為灼然。
（三）況且，審諸白東峰於原法院辯稱：系爭車輛是伊買的，而
      登記為相對人名義，但系爭車輛都是伊在開，發生事故當
      時，相對人根本不知道伊開車等情（見原法院卷第38頁）
      ；臺灣士林地方法院檢察署檢察官98年度偵字第135號聲
      請簡易判決處刑書內容（見原法院卷第8頁），復未敘及
      相對人將系爭車輛借予白東峰，或相對人明知白東峰駕駛
      執照業遭註銷，竟仍將系爭車輛借白東峰使用等事實等節
      以察，益徵於原刑事案件進行之刑事訴訟程序，顯未認定
      相對人係依民法應負賠償責任之人，要屬彰彰明甚。職是
      ，相對人非屬刑事訴訟法第487條第1項所定得附民訴訟之
      人，亦甚明悉。
（四）抗告人另以：原裁定所示之法律見解，增加刑事訴訟法第
      487條第1項所無之限制云云，要屬誤會，自非可取。從而
      ，抗告人於原法院刑事庭對相對人提起附民訴訟，尚不符
      合刑事訴訟法第487條第1項規定之合法要件，洵堪認定。
四、再按，刑事庭移送民事庭之附民訴訟，僅移送後之訴訟程序
    應適用民事訴訟法，至移送前之訴訟行為是否合法，仍應依
    刑事訴訴法決定之。移送民事庭之附民訴訟於移送前提起時
    ，不備刑事訴訟法之合法要件，即屬民事訴訟法第249條第1
    項第6款所謂之起訴不備其他要件，應以裁定駁回之。是刑
    事庭如誤以裁定移送於民事庭，其訴之不合法，不因移送民
    事庭受影響，受移送之民事庭仍應認原告之訴為不合法以裁
    定駁回之。
五、依上三所述，抗告人於原法院刑事庭對相對人提起附民訴訟
    ，並不符合刑事訴訟法第487條第1項規定之要件。縱原法院
    刑事庭誤將其訴裁定移送原法院民事庭，惟依上開說明，抗
    告人之附民訴訟仍屬起訴不備其他要件，難謂為合法。從而
    ，原法院民事庭以裁定駁回抗告人之訴及其假執行之聲請，
    於法核無不合。抗告意旨猶執前詞，指摘原裁定不當，求予
    廢棄，為無理由，爰裁定如主文。
六、據上論結，本件抗告為無理由，爰裁定如主文。
中    華    民    國    99    年    3     月    30    日
                  民事第五庭
                        審判長法  官  李錦美
                              法  官  黃雯惠
                              法  官  鍾任賜
正本係照原本作成。
本裁定除以適用法規顯有錯誤為理由外，不得再抗告。如提起再
抗告，應於收受後10日內委任律師為代理人向本院提出再抗告狀
。並繳納再抗告費新台幣１千元。
中    華    民    國    99    年    3     月    30    日
                              書記官  吳金來

司法院資訊處製作；財團法人民間司法改革基金會備份。
